臺灣新竹地方法院民事小額判決　　　　 96年度竹小字第294號
原　　　告　華南產物保險股份有限公司台中分公司
法定代理人　丙○○
訴訟代理人　乙○○
複代理人　　謝欣穎
　　　　　　林淑婷
被　　　告　甲○○
上列當事人間請求損害賠償事件，本院於民國96年10月9日辯論
終結，判決如下：
    主      文
被告應給付原告新臺幣玖仟捌佰捌拾肆元，及自民國九十六年九
月二十四日起至清償日止，按年息百分之五計算之利息。
原告其餘之訴駁回。
訴訟費用新臺幣壹仟佰貳拾元，由被告負擔新臺幣捌佰貳拾元
，餘由原告負擔。
本判決第一項得假執行。
    事實及理由
甲、程序方面
一、按訴狀送達後，原告不得將原訴變更或追加他訴，但擴張或
    減縮應受判決事項之聲明者，不在此限，此為民事訴訟法第
    255條第1項第3款所明定。查原告訴之聲明原為被告應給付
    原告新台幣（下同）28,107元並法定遲延利息，嗣於言詞辯
    論終結前更改訴之聲明為被告應給付原告14,054元並法定遲
    延利息，此核屬減縮應受判決事項之聲明，參諸前揭規定，
    應予准許，合先敘明。
二、本件被告經合法通知，未於言詞辯論期日到場，核無民事訴
    訟法第386條各款所列情形，爰依原告聲請，由其一造辯論
    而為判決。
乙、實體方面
一、原告主張：原告公司所承保訴外人林季緯所有之車號1922-H
    W號自用小客車（下稱系爭車輛），於民國94年9月5日13時
    30分許，由訴外人林季緯駕駛行經新竹市○○路○段98巷13
    4號前，遭被告駕駛車號HX-3829號自用小貨車，因疏於注意
    前方路況而撞擊，造成系爭車輛受有損害，支出必要修理費
    用（含營業稅）28,107元，原告已依保險契約賠付系爭車輛
    之修理費用，依保險法第53條第1項之規定，取得被保險人
    林季緯於被告之損害賠償請求權，因原告公司所承保訴外人
    林季緯於前開事故發生亦有左轉彎未依規定之肇事因素，是
    扣除訴外人林季緯所負擔2分之1之肇事責任，爰依保險法第
    53條第1項及民法第184條、第191條之2規定，請求被告賠償
    系爭車輛因此所生之損害，並聲明：被告應給付原告14,054
    元，及自起訴狀繕本送達之翌日（即96年9月24日，本件登
    報日為96年9月2日登報，於96年9月23日發生送達效力）起
    至清償日止，按年息百分之5計算之遲延利息。
二、被告未於言詞辯論期日到場，亦未提出準備書狀作何聲明或
    陳述。
三、得心證之理由：
(一)查原告主張之上開事實，業經提出新竹市警察局A3類道路交
    通事故調查報告表、新竹市○○○道路交通事故當事人登記
    聯單、行車執照、估價單、電子計算機統一發票、汽車保險
    賠款滿意書、車損照片等件為證，且經本院依職權向新竹市
    警察局第二分叵調閱本件車禍事故資料核閱無訛，亦有新竹
    市警察局第二分局函送到院之道路交通事故談話紀錄表、道
    路交通事故現場圖、道路交通事故照片六幀、道路交通事故
    調查報告表(一)、(二)等件附卷可稽，而被告經合法送達，並未
    到庭爭執，亦未提出書狀作何答辯，自堪信原告主張為真實
    。
(二)按汽車行駛時，駕駛人應注意車前狀況及兩車併行之間隔，
    並隨時採取必要之安全措施，道路交通安全規則第94條第3
    三項定有明文。查本件車禍發生當時天候晴，日間有自然光
    線、路面乾燥、無缺陷、亦無障礙物，且視距良好等情，有
    道路交通事故談話紀錄表及道路交通事故調查報告表(一)等件
    在卷為憑，顯見並無不能注意之情事，然被告竟疏未注意及
    此，於駕駛上開自用小貨車行經上開地點時，並未注意車前
    狀況，且隨時採取必要之安全措施，旋擦撞原告承保之系爭
    車輛，導致系爭車輛受損，其自有過失，且系爭車輛之損害
    與被告之過失行為間具有相當因果關係，是被告就本件肇事
    應負過失侵權行為責任，洵堪認定。
(三)次按因故意或過失，不法侵害他人之權利者，負損害賠償責
    任；又按不法毀損他人之物者，應向被害人賠償其物因毀損
    所減少之價額，民法第184條、第196條分別定有明文。復按
    物被毀損時，被害人除得依民法第196條請求賠償外，並不
    排除民法第213條至第215條之適用，依民法第196條請求賠
    償物被毀損所減少之價額，得以修復費用為估定之標準，但
    以必要者為限（例如︰修理材料以新品換舊品，應予折舊）
    ，亦有最高法院77年度第9次民事庭會議之決議、最高法院
    60年度臺上字第1505號判決及73年度臺上字第1574號判決可
    資參照。查被告因不慎駕車行為肇致本件車禍，並致原告所
    承保之系爭車輛受有損害等情，已如前述，揆諸前開說明，
    被告自應就原告所承保車輛之損害負賠償責任。次查，本件
    原告所承保之系爭車輛因本件車禍受損，共計支出修復費用
    28,107元，其中工資、板金及噴漆（含營業稅）共10,927元
    ，另零件及耗材費（含營業稅）共17,180元等情，亦如前述
    ，經核上開汽車修復項目與系爭汽車受損之情形相符，堪認
    確係屬修復系爭車輛所必要，則原告此部分主張亦堪採信。
    惟查，系爭車輛係於93年3月29日領照使用，此有原告提出
    之行車執照影本1件在卷可按，至本件肇事發生時（即94年9
    月5日）已有1年又6月之使用期間，揆之前揭說明，以新品
    換舊品而更換之零件，自應予以折舊，而依營利事業所得稅
    結算申報查核準則第95條第8項規定「依固定資產提列折舊
    採用定率遞減法者，以一年為計算單位，其使用期間未滿一
    年者，按實際使用之月數相當於全年之比例計算之，不滿一
    月者，以月計」，經核上開修車之零件費用（含營業稅）為
    17,180元，其折舊金額為8,339元（其計算方式為︰17180×
    0.369＝6339；《00000－0000》×0.369×6/12＝2000元；6
    339＋2000＝8339，元以下四捨五入），是扣除折舊金額後
    ，被告所應賠償之零件部分修理費用為8,841元（即00000－
    0000＝8841），另關於工資、板金及烤漆費用（含營業稅）
    合計10,927元，因無折舊之問題，且該部分之支出係屬修復
    系爭車輛所必要之費用，是此部分費用共10,927元部分，被
    告自應全數賠償，準此，被害人林季緯所得請求被告賠償修
    復系爭車輛之必要修復費用共為19,768元（計算方式為：88
    41＋10927＝19768）。
(四)按損害之發生或擴大，被害人與有過失者，法院得減輕賠償
    金額，此為民法第227條第1項所明定；次按汽車行駛至交岔
    路口，其行進、轉彎，應依左列規定：四、左轉彎時，應距
    交岔路口30公尺前顯示方向燈或手勢，行至交岔路口中心處
    左轉，並不得占用來車道搶先左轉，道路交通安全規則第10
    2條第1項第4款定有明文。經查，本件車禍發生當時天候晴
    ，日間有自然光線、路面乾燥、無缺陷、亦無障礙物，且視
    距良好等情，已如前述，詎被害人林季緯坦承於系爭肇事路
    段左轉彎時，並未顯示方向燈或手勢等語，此有被害人林季
    緯之道路交通事故談話紀錄表在卷可稽，且為原告所不爭執
    ，足見被害人林季緯就本件車禍之發生亦顯有過失。本院斟
    酌上開肇事情節，且依肇事雙方原因力之強弱與過失之輕重
    ，爰認定本件車禍之發生及對所造成損害之結果，被害人林
    季緯與被告分別應負擔2分之1之過失責任。準此，是本件車
    禍之發生，被害人林季緯與被告之過失責任比例既各為2分
    之1等情，業如前述，則被害人林季緯因上開車禍雖受有19,
    768元之損害，惟依其等之過失程度，被告自得減輕應賠償
    金額2分之1，即被告應賠償被害人林季緯9,884元（計算式
    為：19768×1/2=9884）。
(五)末按被保險人因保險人應負保險責任之損失發生，而對於第
    三人有損失賠償請求權者，保險人得於給付賠償金額後，代
    位行使被保險人對於第三人之請求權，保險法第53條第1項
    亦有規定；又此項法定代位權之行使，有債權移轉之效果，
    故於保險人給付賠償金額後，被保險人對於第三人請求權即
    移轉於保險人，最高法院著有69年度台上字第923號判例足
    資參照。經查，原告業已依保險契約之約定賠付所承保系爭
    車輛之修復費用等情，業如前述，參諸前開說明，其自得代
    位被保險人鍾秀英行使損害賠償請求權。惟按損害賠償祗應
    填補被害人實際損害，保險人代位被害人請求損害賠償時，
    依保險法第53條第1項規定，如其損害額超過或等於保險人
    已給付之賠償金額，固得就其賠償之範圍，代位請求賠償，
    如其損害額小於保險已給付之賠償金額，則保險人所得代位
    請求者，應祗以該損害額為限（最高法院65年台上字第2908
    號判例參照）。查原告固依其與被害人林季緯間之保險契約
    之約定，賠付被保險人林季緯車體損失險金額28,107元，然
    本件被保險人林季緯所得請求之必要修復費用為9,884元等
    情，既如前述，稽諸前揭說明，原告所得代位被保險人林季
    緯之損害賠償額，亦應以9,884元為限。
(六)從而，原告依保險法第53條保險代位及民法侵權行為之法律
    關係，請求被告賠償9,884元及自起訴狀繕本送達被告翌日
    （即96年9月24日，本件登報日為96年9月2日登報，於96年9
    月23日發生送達效力）起）起至清償日止，按年息百分之5
    計算之利息範圍內，為有理由，應予准許，逾此部分之請求
    ，即屬無據，應予駁回。
四、假執行之宣告：
    本件係為被告部分敗訴之小額訴訟判決，爰就被告敗訴部分
    ，依職權宣告假執行，並於判決時確定被告應負擔之訴訟費
    用如主文第3項所示之金額。
五、據上論結，原告之訴為一部有理由、一部無理由，依民事訴
    訟法第436條之23、第436條第2項、第79條、第385條第1項
    ，第436條之19 、第436條之20，判決如主文。
中　　華　　民　　國　　96　　年　　10　　月　　19　　日
                  新竹簡易庭    法　官　高敏俐
以上正本係照原本作成。
如對本判決上訴，非以其違背法令為理由不得為之，且須於判決
送達後20日內以上訴狀記載上訴理由向本院提出上訴狀。
中　　華　　民　　國　　96　　年　　10　　月　　19　　日
                                書記官　黎秀娟
